【裁判字號】    97,交聲,734
【裁判日期】    970714
【裁判案由】    違反道路交通管理處罰條例聲明異議
【裁判全文】
臺灣桃園地方法院交通事件裁定         97年度交聲字第734號
原處分機關  交通部公路總局新竹區監理所
異  議  人  甲○○原名古盛賢.
上列異議人因違反道路交通管理處罰條例案件，對於交通部公路
總局新竹區監理所民國96年11月27日以壢監裁字第裁53-DB00000
00號違反道路交通管理事件裁決處分（原舉發案號：桃園縣政府
警察局桃警局交字第DB0000000 號），聲明異議，本院裁定如下
：
    主  文
原處分撤銷。
甲○○汽車駕駛人停車時，在禁止臨時停車處所停車，處罰鍰新
台幣玖佰元。
    理  由
一、原處分意旨略以：異議人即受處分人甲○○於民國97年2 月
    19日下午1 時27分許，在桃園縣中壢市○○路76號前，因在
    「車站出入口停車」之違規行為為警舉發，再經原處分機關
    以異議人該項違規行為該當道路交通管理處罰條例第56條第
    1 項第3 款之規定，以上揭裁決處分裁罰罰鍰新台幣（下同
    ）900 元。
二、聲明異議意旨略以：異議人於97年2 月19日下午1 時27分在
    桃園縣中壢市○○路76號前因行駛在公車站牌前，在行駛於
    中正路外側當中，突遭警員攔下亂開罰單，甚遭員警栽贓不
    服取締而遭移送妨礙公務罪，異議人並無違規行為等語。
三、按「汽車臨時停車時，應依下列規定：... 二、交岔路口、
    公共汽車招呼站十公尺內、消防栓、消防車出入口五公尺
      內不得臨時停車」、「汽車停車時，應依下列規定：一、
    禁止臨時停車處所不得停車」，道路交通安全規則第111 條
    第1 項第2 款、第112 條第1 項第1 款分別定有明文。次所
    謂「臨時停車」，「指車輛因上、下人、客，裝卸物品，其
    引擎未熄火，停止時間未滿三分鐘，保持立即行駛之狀態」
    ；而所謂「停車」，則「指車輛停放於道路兩側或停車場所
    ，而不立即行駛」而言，此觀道路交通管理處罰條例第3 條
    第9 款及第10款亦明。再按「汽車駕駛人停車時，有下列情
    形之一者，處新臺幣600 元以上1,200 元以下罰鍰：一、在
    禁止臨時停車處所停車」，亦經道路交通管理處罰條例第56
    條第1 項第1 款明定。
四、經查：
  (一)本件原舉發通知單上所載異議人之違規事實係「公車站牌違
    規停車（車熄火離座）」，引用法條係「違反道路交通管理
    處罰條例第56條第1 項第3 款」；而原處分機關裁決書上雖
    仍引據道路交通管理處罰條例第56條第1 項第3 款為裁罰依
    據，然「舉發違規事實」則據載為「在車站出入口停車」，
    兩者間認定之異議人違規事實，迥然不同，此先予敘明。
  (二)據異議人於本院調查中先稱：其當日係自中壢車站前沿中壢
    市○○路西向車道前行，先後經過建國路及復興路口，因均
    為綠燈故未停車，甫過復興路口，即有一名警員騎乘警用機
    車自其左後方「墊腳石書局」處自左而右疾駛而來橫擋在其
    面前命其停車，隨即製發舉發通知單，然其自中壢車站起駛
    至遭員警莫名攔下為止，其間僅有減速、從未停車，更無所
    謂停車於「車站出入口」或「公車招呼站」處。然經本院當
    庭勘驗異議人所提光碟片，發現其內存有眾多他人停車路邊
    之照片，且時間均係在本案97年2 月19日下午1 時27分前，
    甚為可疑，乃進一步訊問異議人何以如此，異議人始答稱：
    「是我拍的沒錯，... 我在還沒有被這位員警開單之前，曾
    經有一個流動攤販告訴我，已經有一個警察對我的車拍照，
    所以我才做舉證動作... 我認為應該要一視同仁... 開罰單
    沒有分大小眼，在同一條路上假如有違規，就應該都要開」
    等語，並稱其當日係因先將車輛停放於上揭中正路北方與之
    平行之中山路西向車道與建國路口之統一超商前，其下車進
    入統一超商辦事，甫自超商出來便有一攤販告知適才已有員
    警對其車輛拍照舉發，其遂心生不滿，而沿中山路西向車道
    行駛、至延平路口左轉、直行至中正路口再左轉東向車道、
    直行至中壢車站前繞一圈再沿中正路西向車道前行、而於甫
    過復興路口遭員警攔下，上揭照片正係其沿路對他人違規停
    車行為拍照而來等語。
  (三)然據證人即桃園縣政府警察局中壢分局員警趙明輝於本院證
    稱：本案係我舉發，當日我輪值路暢勤務，我騎警用機車沿
    中正路往中壢車站方向行駛（即中正路東向車道），行至「
    墊腳石書局」前方，發現我的同向車道後方即中正路95號「
    彰化銀行」前的公車停車格裡面有違規停車，我便把警用機
    車停在「墊腳石書局」前面，下車走至「彰化銀行」前趕違
    規停車，趕完之後，我向前走回到我的警用機車前，快到「
    墊腳石書局」的時候，我就看見異議人從中正路76號我的對
    向車道（即中正路西向車道）直接橫越馬路過來直接對著我
    的警用機車照相，說我違規停車，講完之後，他又直接橫越
    馬路回到他停在76號前的藍色自用小貨車上，他一上車要行
    駛，我也騎上我的機車，迴轉停在他的面前，請他靠邊停，
    之後便告發異議人公車招呼站前停車之違規，當時異議人返
    回時是以「遙控器」將車門打開，我有聽到聲響，並有看到
    車燈閃起，我亦據此認定當時該部自小貨車是處於熄火狀態
    等語。嗣經本院命證人依卷附異議人所提光碟片內標記「發
    生地點1.」之照片指出伊目擊異議人斯時停車位置，係在「
    佐丹奴眼鏡館」前方，地面劃設公車停車格並在路邊設置2
    只公車站牌之「公車招呼站」前。而經本院就此質之異議人
    ，異議人亦坦認確有此事。綜上可知本案非但無如異議人上
    揭所言，其自中壢車站起駛伊始至遭員警攔下為止從未停車
    云云，而係異議人先在中正路西向車道行駛時，見員警停放
    機車於中正路76號對向車道路邊，乃認為員警違規停車，故
    擅自將車輛停放於中正路76號前方之公車招呼站前，下車後
    步行闖越雙向車道至員警機車前方拍照，之後再闖越雙向車
    道返回駕駛座上起駛離開。異議人對此情終雖坦認不諱，然
    仍辯稱其當時停車位置並非在公車站牌正前方，而係在稍向
    前行之「地球村美日語」招牌之正下方位置云云，縱然屬實
    ，惟依上揭照片所示，該處亦屬緊臨上揭「公車站牌」前方
    未及10公尺之處，仍屬道路交通安全規則第111 條第1 項第
    2 款所定禁止臨時停車之處所，依同規則第112 條第1 項第
    1 款仍不得停車。更罔論異議人既故意隱匿其停車後下車橫
    越馬路並對員警機車拍照此一插曲在先，又對何以隱匿此事
    實阻礙本院調查始終無法清楚說明，可見其所言本難採信；
    相較於此，員警與異議人間本無仇隙，就本案亦係因上述緣
    由方能清楚目擊異議人之停車違規行為，可見應無誤視誤認
    之虞，是自以員警趙明輝之證詞為可採。再異議人當時係已
    將車輛停放於道路邊側，且離開駕駛座後步行至對面車道拍
    照，之後再行返回，既屬事實，是已符合道路交通管理處罰
    條例第3 條第10款所定之「停車」定義甚明。且其當時下車
    離開駕駛座之目的並非為「上、下人、客」，更非「裝卸物
    品」，而係欲藉向員警機車拍照之舉挑釁公權力執行，是不
    論其斯時究有無熄火、停車時間是否未滿3 分鐘、是否保持
    立即行駛之狀態，均與同條例第3 條第9 款所定「臨時停車
    」之定義未合。是綜合上述，異議人於97年2 月19日下午1
    時27分在中正路76號前「公車汽車招呼站十公尺內」之「禁
    止臨時停車」之處所「停車」之違規行為，已堪認定，應依
    法裁罰。
五、綜上所述，異議人確有違反道路交通管理處罰條例第56條第
    1 項第1 款之在禁止臨時停車處所停車之違規事實，已堪認
    定，異議人猶執前詞否認違規，核無理由。然原處分機關竟
    認異議人之違規行為係「在車站出入口停車」，並引據道路
    交通管理處罰條例第53條第1 項第3 款規定，裁處異議人罰
    鍰新臺幣900 元，自有違誤。本件異議人異議雖無理由，然
    原處分既有前述不當，自應由本院撤銷原處分，並依據道路
    交通管理處罰條例第56條第1 項第1 款，裁處異議人罰鍰新
    台幣900 元，以資適法。
六、據上論斷，應依道路交通管理處罰條例第87條第2 項、道路
    交通案件處理辦法第20條，裁定如主文。
中    華    民    國    97    年    7     月    14    日
                      交通法庭  法  官  紀凱峰
以上正本證明與原本無異。
如不服本裁定，應於裁定送達後5 日內向本院提出抗告狀。
                                書記官  高文靜
中    華    民    國    97    年    7     月    23    日


司法院資訊處製作；財團法人民間司法改革基金會備份。
